【裁判字號】    90,交易,560
【裁判日期】    900928
【裁判案由】    過失傷害
【裁判全文】
臺灣高雄地方法院刑事判決                          九十年度交易字第五六號
    公訴人  臺灣高雄地方法院檢察署檢察官
    被  告  甲○○
右列被告因過失傷害案件，經檢察官提起公訴（九十年度偵字第六四三三
號），本院判決如左：
    主  文
甲○○因過失傷害人，處拘役參拾日，如易科罰金以參佰元折算壹日。
    事  實
一、甲○○於民國八十九年八月一日十時許，駕駛車牌號碼Ｆ五─五五四二號自用小
    客車，沿高雄縣鳳山市○○路由東向西方向行駛，嗣於同日十時十五分許，途經
    該路與青年路之無號誌交岔路口，欲左轉青年路時，原應注意車輛行至無號誌之
    交岔路口，支線道車應暫停讓幹線道車先行，且應注意雨天行車視線不清時，應
    減速慢行，作隨時停車之準備，而依當時情狀並無不能注意之情形，竟疏未注意
    即貿然左轉青年路，適乙○○騎乘車牌號碼ＬＣＳ─八九八號機車，沿青年路由
    南向北方向行駛至該交岔路口，亦疏未注意車前狀況，遂於發現甲○○所駕駛之
    自用小客車時煞避不及，因而撞及甲○○前開自用小客車左後側車門，乙○○隨
    即人車倒地，受有左橈骨粉碎性骨折、右膝軟骨損傷等傷害。
二、案經乙○○訴由臺灣高雄地方法院檢察署檢察官偵查起訴。
    理  由
一、訊據被告甲○○固不否認於右揭時、地與告訴人乙○○發生車禍等情，惟矢口否
    認有何過失傷害犯行，辯稱：我行經事故之交岔路口時，有先停車察看，並注意
    左方青年路與國泰路交岔路口紅綠燈的變化，等到青年路與國泰路交岔路口的紅
    綠燈變成紅燈才左轉，左轉到一半，看到告訴人突然從前開紅燈底下衝出來並撞
    到我的車子，他應該有闖紅燈等云云。經查：件被告如何於行經高雄縣鳳山市○
    ○路與青年路之無號誌交岔路口時，疏未注意支線道車應暫停讓幹線道車先行，
    且未作隨時停車之準備即貿然左轉，致告訴人騎乘機車煞避不及，而撞及其所駕
    駛之前開自用小客車左後側車門並跌倒受傷等情，業據告訴人迭於警訊、偵查及
    本院審理時指訴詳盡，核與卷附高雄縣警察局道路交通事故調查報告表所載情形
    相符，而告訴人確因而受有左橈骨粉碎性骨折、右膝軟骨損傷等傷害，亦有長庚
    紀念醫院診斷證明書一紙在卷可資佐證，被告雖以前揭情詞置辯，惟：
  (一)按車輛行至無號誌之交岔路口，支線道車應暫停讓幹線道車先行，且因雨霧致視
    線不清時，應減速慢行，作隨時停車之準備，道路交通安全規則第一百零二條第
    一項第二款、第九十三條第一項第四款分別定有明文。本件事故現場高雄縣鳳山
    市○○路屬支線道，青年路屬幹線道，且該交岔路口無號誌，有前開道路交通事
    故調查報告表及臺灣省高屏澎區車輛行車事故鑑定委員會鑑定意見書附卷可按，
    而事故當時天候雨天、路面狀況濕潤，亦有前揭道路交通事故調查報告表可佐，
    故被告行經高雄縣鳳山市○○路與青年路之交岔路口欲左轉青年路時，即應暫停
    讓幹線道車先行，並減速慢行作隨時停車之準備，雖其一再辯稱有停車察看再行
    左轉，惟依前揭道路交通事故調查報告表所示，告訴人所騎乘之機車既倒在青年
    路北向慢車道，可見被告剛由國光路進入交岔路口左轉青年路時，即與告訴人發
    生車禍，另證人即到場處理之員警王國雄到庭證稱：被告所駕駛之自用小客車左
    後側車門被撞一個不深的凹痕等語（見本院九十年九月二十五日審判筆錄），足
    見兩車撞擊之力量不強，故告訴人稱其時速約三十五公里之速度，亦可採信。因
    而，被告由國光路欲進入交岔路口左轉青年路之時，倘確有暫停察看，在客觀上
    應不可能沒有發現車速不高之告訴人，亦不致於在剛進入交岔路口左轉青年路時
    即與告訴人發生車禍，是被告之辯解與事實不符，尚難採信。至其雖另辯稱有注
    意青年路與國泰路交岔路口紅綠燈的變化，等到青年路與國泰路交岔路口的紅綠
    燈變成紅燈才左轉，左轉到一半，看到告訴人突然從前開紅燈底下衝出來並撞到
    我的車子，他應該有闖紅燈等云云，惟證人王國雄既到庭證稱：發生事故之交岔
    路口距被告所指之青年路與國泰路交岔路口約有一百公尺等語（見本院九十年九
    月二十五日審判筆錄），且告訴人車速不高已如前述，則在客觀上，告訴人應不
    可能自一百公尺外之交岔路口突然衝出並撞到被告所駕駛之自用小客車，其前揭
    辯詞難謂與事實相符，自亦難予採信。
  (二)再者，本件事故之交岔路口既無缺陷及障礙物，有前揭道路交通事故調查報告表
    可佐，顯見事故現場客觀上並無不能注意之情形，乃被告竟疏未注意支線道車應
    暫停讓幹線道車先行，且未作隨時停車之準備即貿然左轉，致告訴人騎乘機車煞
    避不及而發生本件事故，其過失責任已明，臺灣省高屏澎區車輛行車事故鑑定委
    員會及臺灣省車輛行車事故覆議鑑定委員會亦同此認定，有鑑定意見書二份可按
    ，其過失並與告訴人之受傷，具有相當因果關係，是本件至此事證已臻明確，被
    告犯行洵堪認定，應依法加以論科。
二、核被告甲○○所為，係犯刑法第二百八十四條第一項前段之過失傷害罪。爰審酌
    被告之犯罪動機、目的、手段，及其生活狀況、品行、智識程度，告訴人因疏未
    注意車前狀況亦為事故發生之次因，臺灣省高屏澎區車輛行車事故鑑定委員會及
    臺灣省車輛行車事故覆議鑑定委員會亦同此認定，暨被告犯後一再否認犯行，飾
    詞卸責、拒不賠償告訴人所受損害，併告訴人所受傷害之程度尚非重大等一切情
    狀，量處如主文所示之刑。末按被告行為後，刑法第四十一條第一項已於九十年
    一月四日修正為：「犯最重本刑五年以下有期徒刑以下刑之罪，而受六個月以下
    有期徒刑或拘役之宣告，因身體、教育、職業、家庭之關係或其他正當事由，執
    行顯有困難者，得以一元以上三元以下折算一日。但確因不執行所宣告之刑，難
    收矯正之效，或難以維持法秩序者，不在此限」，並經總統於九十年一月十日公
    布，而於同年一月十二日生效，併參酌最高法院二十四年七月民刑庭總會決議之
    意旨，故依前開條文及刑法第二條第一項前段之規定，易科罰金之折算標準條件
    自應適用新法，而就其所宣告之刑諭知易科罰金之折算標準，以示儆懲。
據上論斷，應依刑事訴訟法第二百九十九條第一項前段，刑法第二百八十四條第一項
前段、第二條第一項前段、修正後第四十一條第一項，罰金罰鍰提高標準條例第一條
前段、第二條，判決如主文。
本案經檢察官蕭宇誠到庭執行職務。
中      華      民      國    九十      年      九      月    二十八    日
                                  臺灣高雄地方法院交通法庭
                                    法  官 劉傑民
右正本證明與原本無異。
如不服本判決，應於判決送達後十日內，向本院提出上訴狀。
                                    書記官 黃琬婷
中      華      民      國    九十      年      九      月    二十八    日
附錄法條：
刑法第二百八十四條第一項
因過失傷害人者，處六月以下有期徒刑、拘役或五百元以下罰金，致重傷者，處一年
以下有期徒刑、拘役或五百元以下罰金。


司法院資訊處製作；財團法人民間司法改革基金會備份。
